臺灣屏東地方法院民事判決　九十一年度簡上字第一六號
　　上　訴　人　甲○○
　　訴訟代理人　乙○○
　　被 上訴 人　丙○
右當事人間債務人異議之訴事件，上訴人對於中華民國九十一年一月十日本院屏東簡
易庭九十年度屏簡字第六二０號第一審判決提起上訴，本院判決如左：
    主      文
上訴駁回。
第二審訴訟費用由上訴人負擔。
    事      實
甲、上訴人方面：
一、聲明：求為判決(一)原判決廢棄。(二)本院九十年度執字第九二一一號所為執行程序
    應予撤銷。
二、陳述：除與原審判決所載相同者外，補稱：
    訴外人乙○○（即本合會會首）積欠被上訴人之會款共新台幣（下同）八十八萬
    元，被上訴人除依強制執行程序由會首處獲償二十幾萬元外，並持本票向其他會
    員取償二十幾萬元。
三、證據：援用原審之證據方法。
乙、被上訴人方面：
一、聲明：求為判決如主文所示。
二、陳述：除與原審判決所載相同者外，補稱：
    被上訴人向會首乙○○執行的部分共二十幾萬元，另向其他會員收取二十幾萬元
    ，會首乙○○尚餘五十幾萬元未為清償。
三、證據：援用原審之證據方法。
    理      由
一、本件上訴人起訴主張被上訴人持本院八十七年度票字第四一二五號本票裁定，向
    本院民事執行處以九十年執字第九二一一號聲請強制執行，惟該本票係上訴人前
    參加訴外人乙○○之互助會而簽發交付給乙○○，且業已將會款交付予乙○○，
    另被上訴人於本院八十六年度屏簡字第六七八號訴訟程序中，業已持前開票據向
    乙○○求償，則上訴人與被上訴人間之債權債務關係，應已因清償而消滅，被上
    訴人再持前開票據向本院民事執行處聲請對上訴人之財產為強制執行，即無理由
    ，上訴人實有妨礙被上訴人請求之事由，爰依強制執行法第十四條之規定，提起
    本件債務人異議之訴，以排除強制執行。被上訴人則不否認於本院八十六年度屏
    簡字第六七八號中，以系爭票據為證據向訴外人乙○○請求給付會款，惟以該次
    強制執行程序中上訴人債權尚未獲得滿足，訴外人乙○○尚積欠其五十幾萬元未
    為清償，自得再基於票據關係請求給付票款等語，資為抗辯。
二、按執行名義成立後，如有消滅或妨礙債權人請求之事由發生，債務人得於強制執
    行程序終結前，向執行法院對債權人提起異議之訴。又執行名義無確定判決同一
    效力者，於執行名義成立前，如有債權不成立或消滅或妨礙債權人請求之事由發
    生，債務人亦得於強制執行程序終結前提起異議之訴，強制執行法第十四條第一
    項前段及第二項定有明文。又按強制執行程序為求權利人之權利快速滿足之目的
    ，民事執行處僅就執行名義之形式是否合法加以審查，然非謂全然不得就實質權
    利有所救濟，若對實質權利有所爭執，應依強制執行法向民事庭提起債務人異議
    之訴或第三人異議之訴。經查，本件被上訴人據以提起強制執行之執行名義為本
    院八十七年度票字第四一二五號本票裁定，此有本院九十年度執字第九二一一號
    清償票款強制執行卷可稽，而該民事裁定之執行名義為本票裁定，並無與確定判
    決同一效力，故上訴人主張被上訴人於另案給付會款訴訟中，業已持系爭票據請
    求，本件票款債權應已受償云云，是以本件之爭點首在於被上訴人對訴外人乙○
    ○之上開債權是否已應清償而消滅。
三、按在票據上簽名者，依票上所載文義負責，票據法第五條第一項定有明文。經查
    ，系爭票據為上訴人所簽發，並為其為交付會款而簽發予訴外人乙○○，嗣再由
    乙○○交付予被上訴人之事實為上訴人所不爭執，而按票據債務人不得以自己與
    執票人之前手間所存抗辯之事由對抗執票人，又本票為無因証券，且系爭本票並
    未禁止背書轉讓，故上訴人以其業已交付票款即與執票人之前手間所存事由，自
    無足以對抗為執票人之被上訴人，因此上訴人仍應負發票人之責任。次查，被上
    訴人對訴外人乙○○雖已取得本院八十七年度票字第四一二五號本票裁定之執行
    名義，並以本院九十年度執字第九二一一號聲請強制執行，惟上開債權並未獲得
    全部清償，業經原審依職調閱本院八十七年度執字第五三二二號執行卷閱明屬實
    ，且為上訴人於本院審理時所不爭執（見本院九十一年四月三日言詞辯論筆錄）
    ，故被上訴人之債權既尚未獲得滿足，其再基於票據關係請求上訴人給付系爭票
    款，非屬無由，自難謂其已雙重受償，是上訴人主張被上訴人之債權已消滅，而
    提起本件債務人異議之訴，顯屬無據。
五、從而，上訴意旨指摘原判決不當，求予廢棄改判，為無理由，應予駁回。
據上論結，本件上訴為無理由，依民事訴訟法第四百三十六條之一第三項、第四百六
六十三條、第四百四十九條第一項、第七十八條，判決如主文。
中　　　華　　　民　　　國　　九十一　　年　　　四　　　月　　  十七　　日
                                          臺灣屏東地方法院民事第二庭
~B審判長法官　洪  有  川
~B法      官　王  幸  華
~B法      官　柯  雅  惠
右為正本，係照原本作成。
本判決不得上訴。
~B法院書記官  黃  佳  惠
中　　　華　　　民　　　國　  九十一　 年　    四　　　月　　  十七　  日
